【裁判字號】    99,台抗,710
【裁判日期】    990909
【裁判案由】    行使優先購買權聲明異議
【裁判全文】
最高法院民事裁定              九十九年度台抗字第七一○號
再 抗告 人  金新豐股份有限公司
法定代理人  乙○○
代  理  人  李清泉律師
上列再抗告人因與相對人合作金庫資產管理股份有限公司等間行
使優先購買權聲明異議事件，對於中華民國九十九年六月三十日
台灣高等法院裁定（九十九年度抗字第五八○號），提起再抗告
，本院裁定如下：
    主  文
再抗告駁回。
再抗告程序費用由再抗告人負擔。
    理  由
本件再抗告人之法定代理人雖於原裁定前之民國九十九年六月十
五日已變更為乙○○，而未聲明承受訴訟，有經濟部函及變更登
記表可稽。惟乙○○嗣於再抗告程序中，茲據其具狀聲明承受訴
訟，依民事訴訟法第四十八條規定，即已承認再抗告人先前之訴
訟行為，並溯及於行為時發生效力，核無不合，合先敘明。
次按對於抗告法院以抗告有無理由所為之裁定，再為抗告，僅得
以其適用法規顯有錯誤為理由，民事訴訟法第四百八十六條第四
項規定甚明。所謂適用法規顯有錯誤，係指原法院就其取捨證據
所確定之事實適用法規顯有錯誤而言，不包括認定事實不當之情
形在內。復依同法第四百九十五條之一第二項準用同法第四百六
十九條之一規定，以同法第四百六十九條各款以外之事由再為抗
告，須經第三審法院之許可，而該許可，以從事法之續造、確保
裁判之一致性或其他所涉及之法律見解具有原則上重要性者為限
，否則其再為抗告自非合法。上開規定，依強制執行法第三十條
之一規定，於強制執行程序準用之。本件再抗告人以其為台灣桃
園地方法院（下稱桃園地院）九十六年度執字第三五九六○號強
制執行事件，拍賣標的物即債務人甲○○所有坐落桃園縣龜山鄉
○○○段坑底小段二五四地號土地應有部分九六分之九一（下稱
系爭土地）上興建廠房之承租人，依土地法第一百零四條、民法
第四百二十六條之二第一項規定，聲請依拍定價格優先承買系爭
土地，經桃園地院司法事務官裁定駁回其聲請，對之聲明異議，
該院裁定駁回其異議，再抗告人不服，提起抗告。原法院以：按
土地法第一百零四條第一項、民法第四百二十六條之二第一項所
規定優先承買權之承租人，係指「租用基地建築房屋」之承租人
，若承租基地並非作建築房屋之用，自無土地法第一百零四條第
一項、民法第四百二十六條之二第一項規定之適用。本件再抗告
人雖主張其向甲○○承租系爭土地，惟系爭土地之地目為「旱」
，使用分區為「山坡地保育區」，且系爭租約第一條、第四條約
定：「甲方（即甲○○）所有桃園縣龜山鄉○○○段坑底小段二
五四等壹筆土地（即系爭土地）出租與乙方（即再抗告人），作
為砂石場營業及陳放環保設備之用。」、「租期屆滿時，除經甲
方繼續同意出租外，乙方應即將租賃土地按照原狀遷空交還甲方
。」等語，有系爭土地登記謄本、系爭租約等件可稽，足見再抗
告人承租系爭土地僅作砂石場營業及陳放環保設備之用，並非建
築房屋，揆諸前開說明，尚難認其係上開規定有優先承買權之承
租人，自無優先承買權可言。因認桃園地院所為駁回再抗告人異
議之裁定，理由雖有不同，惟結論並無二致，應予維持，而駁回
再抗告人之抗告，經核並無適用法規顯有錯誤之情形。再抗告人
再為抗告，無非以：其經營砂石業，訂立系爭租約，而於其地上
興建不可或缺之機械廠房，該租約實質上係租地建屋契約。本件
所涉及之法律見解攸關證據、法律解釋法則等基本精神，而具有
法律原則上之重要性云云，為其論據。惟其所陳之理由，係屬契
約之解釋，認定事實當否之問題，核與適用法規是否顯有錯誤無
涉，且亦無所涉及之法律見解具有原則上重要性之情事。依前揭
說明，其再抗告自非合法。
據上論結，本件再抗告為不合法。依強制執行法第三十條之一，
民事訴訟法第四百九十五條之一第二項、第四百八十一條、第四
百四十四條第一項、第九十五條、第七十八條，裁定如主文。
中    華    民    國  九十九  年    九    月    九    日
                      最高法院民事第四庭
                          審判長法官  劉  延  村
                                法官  許  澍  林
                                法官  黃  秀  得
                                法官  鄭  傑  夫
                                法官  魏  大  喨
本件正本證明與原本無異
                                      書  記  官
中    華    民    國  九十九  年    九    月  二十一  日
                                                      Ｑ

司法院資訊處製作；財團法人民間司法改革基金會備份。
